【裁判字號】    96,交聲,316
【裁判日期】    970121
【裁判案由】    違反道路交通管理處罰條例聲明異議
【裁判全文】
臺灣新竹地方法院交通事件裁定         96年度交聲字第316號
原處分機關  交通部公路總局新竹區監理所
異  議  人  郭仁銓
即受處分人
上列異議人即受處分人因違反道路交通管理處罰條例案件，對於
交通部公路總局新竹區監理所民國96年11月9 日竹監營字第裁50
-C00000000號違反道路交通管理事件裁決處分聲明異議，本院裁
定如下：
    主  文
異議駁回。
    理  由
一、按受處分人，不服主管機關所為之處分，得於接到裁決書之
    翌日起20日內，向管轄地方法院聲明異議；又交通法庭認為
    聲明異議無理由者，應以裁定駁回之，道路交通管理處罰條
    例第87條第1 項、道路交通案件處理辦法第19條分別定有明
    文。
二、次按汽車駕駛人，行經有燈光號誌管制之交岔路闖紅燈者，
    處新臺幣（下同）1,800元以上5,400元以下罰鍰，道路交通
    管理處罰條例第53條第1 項定有明文。而「圓形紅燈」之行
    車管制號誌係表示禁止車輛通行，並不得超越停止線或進入
    路口。至於有關「闖紅燈」行為之認定，「道路交通管理處
    罰條例」中因未見相關之解釋，交通部乃於82年3 月27日召
    開研商闖紅燈認定標準會議，並依該次會議紀錄發布交通部
    82年4 月22日交路字第009811號函為執法單位參考，其重要
    內容如下：「(一)車輛面對圓形紅燈時仍逕予穿越路口至銜
    接路段，含左轉、直行、迴轉及右轉（依箭頭綠燈允許行駛
    者除外）即視為闖紅燈之行為。(二)有繪設路口範圍者：車
    輛無視於紅燈警示，有穿越路口之意圖，而車身已伸入路口
    範圍亦視同闖紅燈；若僅伸越停止線而未達路口範圍者，則
    視為不遵守標線指示。(三)無繪設路口範圍者：以車輛無視
    於紅燈號誌，而有穿越路口之企圖，其車身並已伸越停止線
    並足以妨害其他方向人（若有行人穿越道）、車通行者亦以
    闖紅燈論處；若僅車身伸越停止線則以不遵守標線指示視之
    。... 」。第按，主管機關基於職權因執行特定法律之規定
    ，得為必要之釋示，以供本機關或下級機關所屬公務員行使
    職權時之依據，此即「解釋性行政規則」（司法院大法官釋
    字第548 號解釋參照），上開函釋既為道路交通管理處罰條
    例第8 條所定之公路主管機關（交通部公路總局各區監理所
    監理站）之上級機關交通部所發布，其對該條例所為之釋示
    自有上開「解釋性行政規則」之效力，俾為各下級機關公務
    員行使職權時之依據，自亦足供本院參考。又汽車駕駛人駕
    駛汽車違反道路交通管理處罰條例第53條規定者，除應依該
    條所規定之罰鍰處罰，並予記違規點數3 點，同條例第63條
    第1 項第3 款亦定有明文。
三、本件原處分機關交通部公路總局新竹區監理所新竹市監理站
    ，以異議人乙○○駕駛德麒泰交通股份有限公司所有、車牌
    號碼730-HE號營業貨運曳引車，於96年9 月17日10時45分許
    ，行經臺北縣樹林市○○街、新興街口時，為臺北縣政府警
    察局樹林交通分隊員警攔停填掣北縣警交字第C00000000 號
    舉發違反道路交通管理事件通知單，當場舉發受處分人「紅
    燈左轉（八德街左轉新興街進中山路二段）」之違規情事。
    嗣異議人於應到案日期（96年10月2 日）前，向原處分機關
    提出陳述，由原處分機關函請原舉發單位調查結果，仍認其
    有前揭違規行為，乃依違反道路交通管理處罰條例第53條第
    1 項，駕車行經有燈光號誌管制之交岔路口闖紅燈之規定為
    由，裁處異議人罰鍰3,600元，並記違規點數3 點。
四、聲明異議意旨略以：異議人雖紅燈左轉，惟係當時駕駛上開
    車輛行經上開路口時，八德街當時是綠燈，異議人欲左轉時
    見新興街口有一聯結貨櫃車逆向停放卸貨無法進入，故異議
    人於路停等約2、30 秒，待新興街綠燈後，路口車輛靜空時
    ，方趁此時進入新興街，異議人於紅燈時左轉新興街實非得
    已，警方認異議人直接左轉未停等，惟未提出證據，不能令
    人信服，爰聲請撤銷原裁決處分等語。
五、經查：
（一）證人即舉發本件違規之臺北縣政府警察局樹林交通隊員警
      甲○○於本院訊問時具結證稱：「（請陳述當日舉發經過
      ？）我跟我同事站在新興街，然後取締八德街違規紅燈左
      轉新興街的車輛，那個地點經常有人違規左轉，所以我們
      想要開告發單就會去那個地方。本件舉發的當時，我們在
      那邊執勤，異議人在路口等變成紅燈1、2秒之後，才左轉
      ，他並不是由綠燈變成紅燈才左轉。現場印象中是有一輛
      貨櫃車停放在那邊。貨櫃車放在那根本不會影響他車子的
      行進，因為新興街沒有什麼車子，八德街綠燈就可以直接
      轉進新興街了。」等語，異議人雖辯稱：八德街僅有6 公
      尺寬，異議人所駕駛車輛及貨櫃車均係2.4 公尺寬，證人
      係於貨櫃車後執勤，不清楚路口狀況云云，惟證人證稱：
      其執勤時並非在貨櫃車後，並未見異議人在路口，其係一
      直行進中，於八德街轉為紅燈後的1、2秒直接轉進新興街
      ，並未在路口等待通過。觀諸證人甲○○與異議人素不相
      識，自更不可能有任何夙怨，故證人自斷無可能甘冒偽證
      重罪而刻意誣陷或故為不利於異議人之證述。據此，均足
      徵證人上開所為證述應確係屬實，堪足採信。則依證人所
      述，異議人並非於臺北縣樹林市○○街上之交通號誌顯示
      為綠燈時通過該街口左轉新興街，而係於八德街上之交通
      號誌顯示為紅燈後1、2秒直接轉進新興街，而異議人於聲
      明異議狀及本院訊問中，亦自承其係於八德路交通號誌為
      紅燈時始左轉新興街，參酌前揭交通部函文所示標準，已
      屬闖紅燈之行為。雖其提出系爭路口照片說明該路口之情
      況，然所提照片究竟係於事後取得，至本件違規事件發生
      當時該路口之情形如何、異議人所稱之貨櫃車大小、所留
      路面是否仍足供異議人所駕車輛通過、路口車流量多寡須
      否停等、異議人有否停等等，本院均須依直接證據以為認
      定，本件證人即舉發員警既於本院訊問中證述貨櫃車所停
      放處所不會影響異議人車輛之行進，且其時新興街車流甚
      少，八德街綠燈即可以直接轉進新興街，已如前述，又異
      議人未提出其他積極事證以實其說，是異議人上開辯詞，
      即難採信。是本件事證明確，異議人之違規行為堪予認定
      。至本件發生當時該路口停放之貨櫃車是否違反其他交通
      法規、舉發員警是否怠於執行勤務以致影響其他用路人權
      益，與本件無關，非本院所得審究，附此敘明。
（二）又異議人辯稱原舉發機關僅有員警片面之詞，別無其他舉
      證資料云云。惟按交通員警製單舉發違反道路交通管理處
      罰條例所列之違規事實，本質上為行政處分，係公務員基
      於職務上權力，依法就特定之具體事件所為具有公法上效
      果之單方行政行為，基於公務員為公法上行為具有公信力
      之原則，該行政處分當可被推定為真正，其據以依法處分
      之事實認定亦為真正無誤，本此公信原則，乃立法者賦予
      行政機關制定違反道路交通事件統一裁罰標準及處理細則
      ，使執勤員警得當機處分以達其維護交通秩序、安全之行
      政目的，反之，若謂公務員一切行政行為均需預留證據以
      證其實，則國家行政勢必窒礙難行，據此，刑事訴訟法就
      犯罪證據有關之規定中與屬行政秩序罰之交通違規裁罰本
      質不合之部分，自不在準用之列。又本院亦查無任何證據
      足資證明員警有捏造事實違法取締之情事，則執勤員警本
      其維護交通秩序、安全職責所為之舉發，自應受到合法、
      正確之推定。異議人認舉發員警需提出其他證據以為佐證
      云云，並無可採。
六、綜上所述，本件異議人確有行經有燈光號誌管制之交岔路闖
    紅燈之違規行為，原處分機關就此部分違規行為，依道路交
    通管理處罰條例第53條第1 項、第63第第1 項第3 款及違反
    道路交通管理事件統一裁罰基準及處理細則之規定，裁處罰
    鍰3,600元，並記違規點數3點，核無不當。本件異議為無理
    由，應予駁回。
七、據上論斷，應依道路交通案件處理辦法第19條，裁定如主文
    。
中    華    民    國    97    年    1     月  21      日
                  交通法庭  法  官  李毓華
以上正本證明與原本無異。
如不服本裁定，應於裁定送達後5日內向本院提出抗告狀。
中    華    民    國    97    年    1     月    21    日
                            書記官  陳美利


司法院資訊處製作；財團法人民間司法改革基金會備份。
